臺灣高等法院臺中分院刑事判決
110年度交上易字第821號
上  訴  人  臺灣臺中地方檢察署檢察官
被      告  張雅琴
上列上訴人因被告過失傷害案件，不服臺灣臺中地方法院110年
度交易字第750號中華民國110年8月18日第一審判決（起訴案號
：臺灣臺中地方檢察署110年度偵續字第88號），提起上訴，本
院判決如下：
    主  文
原判決撤銷，發回臺灣臺中地方法院。
    理  由
一、公訴意旨略以：被告張雅琴（下稱被告）於民國108年8月29
    日晚間，駕駛車牌號碼000-0000號自小客車，沿臺中市北屯
    區中清路由北往南方向行駛，於同日晚間9時14分許，行經
    中清路2段411號時，本應注意汽車行駛時，駕駛人應注意車
    前狀況及兩車並行之間隔，並隨時採取必要之安全措施；汽
    車欲超越同一車道之前車時，須先按鳴喇叭二單響或變換燈
    光一次，不得連續密集按鳴喇叭或變換燈光迫使前車允讓；
    前行車減速靠邊或以手勢或亮右方向燈表示允讓後，後行車
    始得超越；超越時應顯示左方向燈並於前車左側保持半公尺
    以上之間隔超過，行至安全距離後，再顯示右方向燈駛入原
    行路線。而依當時之天候晴、夜間有照明、柏油路面、乾燥
    、無缺陷、無障礙物、視距良好等情形，又無不能注意之情
    事。適有告訴人楊君美（下稱告訴人）騎乘車牌號碼000-00
    0號普通重型機車行經上開路段行駛於被告之右前側，被告
    因疏未注意車前狀況及兩車並行之間隔，並隨時採取必要之
    安全措施，且未待告訴人之前行車減速靠邊或以手勢或亮右
    方向燈表示允讓，並於超越告訴人機車未保持適當安全間隔
    ，而以其右前車身擦撞告訴人騎乘機車之左側車身，使告訴
    人人車倒地滑行後，再撞及路樹及案外人謝秀美所有靜止停
    放路旁之車牌號碼000-000號普通重型機車，致告訴人因而
    受有左近端肱骨骨折、左第5趾趾骨骨折之傷害。因認被告
    涉犯刑法第284條前段之過失傷害罪嫌等語。
二、原審判決意旨略以：
㈠、按告訴乃論之罪，其告訴應自得為告訴之人知悉犯人之時起
    ，於6個月內為之；告訴或請求乃論之罪，未經告訴、請求
    或其告訴、請求經撤回或已逾告訴期間者，應諭知不受理之
    判決，刑事訴訟法第237條第1項、第303條第3款分別定有明
    文。又按聲請調解，由當事人向調解委員會以書面或言詞為
    之。言詞聲請者，應製作筆錄；書面聲請者，應按他造人數
    提出繕本。前項聲請，應表明調解事由及爭議情形；告訴乃
    論之刑事事件由有告訴權之人聲請調解者，經調解不成立時
    ，鄉、鎮、市公所依其向調解委員會提出之聲請，將調解事
    件移請該管檢察官偵查，並視為於聲請調解時已經告訴，鄉
    鎮市調解條例第10條第1項、第2項、第31條亦有明定。且按
    鄉鎮市調解條例第31條此規定，係指調解由被害人提出聲請
    ，於調解不成立時，鄉鎮市公所依被害人向調解委員會提出
    之聲請，將調解事件移請該管檢察官偵查，始有視為於聲請
    調解時已經告訴可言；如調解係由加害人之一方提出聲請，
    即無該條之適用（最高法院90年度台上字第4390號判決意旨
    參照）。
㈡、經查，被告係於108年8月29日晚間某時與告訴人發生本案車
    禍事故，告訴人並於該日晚間10時21分許就本案事發經過接
    受警員詢問，此有告訴人之道路交通事故談話紀錄表在卷為
    憑（偵卷第79至81頁），足徵告訴人於案發當日即已知悉被
    告係本案車禍事故之肇事者，故本案告訴期間應自告訴人知
    悉犯人之時起之翌日即108年8月30日起算6個月，並於109年
    2月29日期滿，亦即告訴人至遲應於109年2月29日提出本案
    過失傷害之告訴，始屬合法。又本案車禍事故經臺中市政府
    警察局第五分局第五交通分隊於109年1月23日製作「調解案
    件轉介單」後，轉介臺中市北屯區公所調解委員會（下稱調
    委會）進行調解，經調委會於同月29日收文、於同月30日收
    件並製作有「聲請調解書<筆錄>」，而觀諸「調解案件轉介
    單」及「聲請調解書<筆錄>」所載之聲請人均係被告，告訴
    人則係相對人，其後調委會復排定於同年2月18日、2月27日
    、3月12日進行調解，惟雙方條件不一而無法達成調解，告
    訴人即於同年3月13日書寫「移送偵查聲請書」、「調解聲
    請書」予調委會，臺中市北屯區公所遂依告訴人所為聲請，
    於同日將本案車禍事故移送臺灣臺中地方檢察署偵辦等情，
    業經原審調閱臺中市北屯區公所調解案件全卷核閱無誤（原
    審卷第103至131頁），堪認上開調解案件之聲請原本係被告
    所提出，直至被告與告訴人無法成立調解後，告訴人始於同
    年3月13日向調委會提出聲請調解之意，此由臺中市北屯區
    公所110年8月6日函記載「楊君美係於109年3月13日提出調
    解聲請」等語，亦可為證（原審卷第139頁）。基此，告訴
    人係於同年3月13日聲請調解，即應以該日視為提出告訴，
    惟此已逾越告訴期間；再者，告訴人提出刑事補充告訴理由
    狀時，亦已逾越告訴期間，此觀該份書狀上之臺灣臺中地方
    檢察署收案戳章日期為同年3月25日即明（偵卷第33頁）。
    則本案顯然未經合法告訴，且此項訴訟要件之欠缺無從補正
    ，爰依前揭規定，諭知不受理之判決等語。
三、檢察官據告訴人之請求提起上訴，其意旨略以：原審認本件
    車禍之聲請調解係由被告先行主動提出，俟告訴人聲請調解
    或提出告訴時均已逾告訴期間，因而諭知不受理判決，固非
    無見，惟查：本件車禍發生於108年8月29日晚間，告訴人楊
    君美於109年1月23日向臺中市警察局第五分局第五交通分隊
    聲請移付調解，此有該分隊出具之調解案件轉介單乙紙可憑
    （附於請求上訴狀第5頁）。原審逕以臺中市北屯區公所調
    解委員會製作之調解聲請書（筆錄）及調解案件轉介單所載
    均係聲請人為被告，顯有誤會。宜向臺中市警察局第五分局
    第五交通分隊函查詳情。另告訴人楊君美具狀請求上訴，爰
    附告訴人「刑事請求上訴狀」，並引為上訴理由，附此敘明
    。綜上所述，原判決認事用法尚嫌未洽，爰依法提起上訴，
    請將原判決撤銷，更為適當合法之判決等語。
四、本院查：
㈠、本案車禍事故經臺中市政府警察局第五分局第五交通分隊於1
    09年1月23日製作「調解案件轉介單」後，轉介臺中市北屯
    區公所調解委員會（下稱調委會）進行調解，經調委會於同
    年月29日收文、於同月30日收件並製作有「聲請調解書<筆
    錄>」，而上開「調解案件轉介單」、「聲請調解書<筆錄>
    」之聲請人均記載為「張雅琴」，其後調委會復排定於同年
    2月18日、2月27日、3月12日進行調解，惟雙方條件不一而
    無法達成調解，告訴人旋即於同年3月13日提出「調解聲請
    書」及「移送偵查聲請書」，臺中市北屯區公所遂依告訴人
    所請，於同日將本案車禍事故移送臺灣臺中地方檢察署偵辦
    等情，有臺中市北屯區公所110年7月28日公所民字第110002
    4068號函暨所附上揭調解案件全卷影本附卷可參（見原審卷
    第103至131頁）。經核告訴人「刑事請求上訴狀」所附之「
    調解案件轉介單」（聲請人「楊君美」、對造人「張雅琴」
    、謝秀美）與上開調解案卷所附之「調解案件轉介單」（聲
    請人「張雅琴」、對造人「楊君美」《楊君美在「簽章欄」
    簽名》、謝秀美），其聲請人互異，經本院將之列為附件一
    、二，函臺中市政府警察局第五分局查明本案係由何人聲請
    移付調解，何以2份轉介單之聲請人互異等情，據該局製作
    本件轉介單之員警許朝翔製作職務報告稱：「職於108年8月
    29日21時14分在臺中市○○區○○路○段000號前所處理之A2交通
    事故一案，本案關於轉介調解說明如下：一、臺中市北屯區
    公所調解委員會之前有要求本分局交通分隊若有協助民眾轉
    介調解時，務必請申請轉介的當事人在「調解案件轉介單」
    上簽名後，本分隊才能將「調解案件轉介單」送給臺中市北
    屯區公所調解委員會，否則臺中市北屯區公所調解委員會不
    收件。故本分隊不接受民眾單以電話方式申請轉介調解，若
    民眾要申請轉介調解都必須請民眾在『調解案件轉介單』上親
    自簽名。經查本案僅有楊君美於109年1月23日至本分隊申請
    轉介調解，該『調解案件轉介單』上也僅有楊君美一人的簽名
    。另兩位當事人張雅琴及謝秀美均未至本分隊就本案申請轉
    介調解，張雅琴及謝秀美亦未在『調解案件轉介單』上簽名。
    故本案係由楊君美聲請移付調解。二、附件一之『調解案件
    轉介單』上所載之聲請人欄位為楊君美。職經查詢『臺中市政
    府警察局道路交通事故資訊E化系統』本案資料時，該系統本
    案之轉介調解單資料僅有一筆，且該筆資料紀錄的聲請人為
    楊君美。附件二之『調解案件轉介單』上的聲請人欄位為電腦
    E化系統不明原因欄位順序錯置，特此敘明。三、檢陳附件
    一及附件二之『調解案件轉介單』共兩張、附件三及附件四及
    附件五及附件六之『臺中市政府警察局道路交通事故資訊E化
    系統』轉介調解單欄位資料螢幕截圖共四張。」，有臺中市
    政府警察局第五分局110年10月12日中市警五分偵字第11000
    46062號函及所附承辦員警職務報告書在卷可稽（見本院卷
    第33至47頁），是本案車禍事故應係由告訴人向臺中市政府
    警察局第五分局聲請移付調解。
㈡、又臺灣臺中地方檢察署檢察官於110年1月15日即以告訴人係
    該調解案件之「對造人」，而非「聲請人」為由，認本件尚
    無鄉鎮市調解條例第31條規定之適用，告訴人遲至109年3月
    13日始聲請調解並視為提出告訴之日，業已逾法定6個月之
    告訴期間，因而為不起訴處分，有該署109年度偵字第8757
    號不起訴處分書在卷可參（見109偵8757卷第247至249頁）
    ，嗣因告訴人於110年3月16日提出刑事再議聲請狀並檢附「
    簽章欄」上有「楊君美」簽名之「調解案件轉介單」影本乙
    紙（見109偵8757卷第259至261頁）聲請再議，又於110年3
    月19日提出刑事補充再議理由狀並檢附警員許朝翔於110年3
    月24日出具之職務報告乙份（見109偵8757卷第263至265頁
    ）佐證其再議之理由後，經臺灣臺中地方檢察署檢察官向第
    五交通分隊查詢本件調解轉介之聲請人究為何人，據覆：本
    案僅有楊君美聲請轉介調解，另2位當事人張雅琴及謝秀美
    均未至該分隊就本案聲請轉介調解；該分隊轉介臺中市北屯
    區調解委員會之「調解案件轉介單」（蓋有調解委員會109.
    01.29收文章）聲請人欄位所載「張雅琴」，係因電腦E化系
    統不明原因錯置等情，因認告訴人之再議聲請為有理由，遂
    自行撤銷不起訴處分而繼續偵查，亦有該署109年度偵字第8
    757號（110年度聲議字第436號)撤銷不起訴處分書在卷可參
    （見109偵8757卷第279至280頁），是本案向臺中市政府警
    察局第五分局提出轉介調解聲請之人究為被告或告訴人，已
    然於告訴人提出再議聲請後，即為檢察官所查明。
五、綜上所述，檢察官上訴意旨指稱原審以臺中市北屯區公所調
    解委員會製作之調解聲請書（筆錄）及調解案件轉介單所載
    之聲請人均為被告，逕認本件車禍之聲請調解係由被告先行
    主動提出，俟告訴人聲請調解或提出告訴時均已逾告訴期間
    ，顯有誤會等情，尚非無據。而本件聲請移付調解之聲請人
    經查明既係告訴人，而非被告，則本案告訴人之告訴顯未逾
    告訴期間，原審未詳予調查釐清，尚有未洽。檢察官上訴意
    旨指摘及此，為有理由。為維護被告之審級利益，應由本院
    將原判決撤銷，發回原審法院另為適法之裁判，並不經言詞
    辯論為之。　　
據上論斷，應依刑事訴訟法第369條第1項但書、第372條，判決
如主文。 
中　　華　　民　　國　　110 　年　　10　　月　　22　　日
            刑事第二庭   審判長法　官　何  志  通
                               法　官  石  馨  文
                               法　官  許  月  馨
以上正本證明與原本無異。
不得上訴。 
                               書記官  李  妍  嬅 

中　　華　　民　　國　　110 　年　　10　　月　　22　　日